臺灣臺中地方法院刑事判決
111年度交易字第164號
公  訴  人  臺灣臺中地方檢察署檢察官
被      告  賴思帆


上列被告因過失傷害案件，經檢察官提起公訴（110年度偵字第3
9239號），被告就被訴事實為有罪之陳述，經本院告知簡式審判
程序之旨，並聽取檢察官及被告之意見後，裁定改依簡式審判程
序審理，判決如下：
    主    文
賴思帆汽車駕駛人，無駕駛執照駕車犯過失傷害罪，處有期徒刑
伍月，如易科罰金，以新臺幣壹仟元折算壹日。
    犯罪事實
一、賴思帆未考領自小客車之駕駛執照，係無駕駛執照之人，仍
    於民國110年3月23日上午7時50分許前某時，駕駛車牌號碼0
    00-0000號自小客車，沿臺中市東勢區東蘭路由西往東方向
    行駛，嗣於同日上午7時50分許，行近臺中市○○區○○路000○0
    號前時，本應注意超車時應顯示左方向燈並於前車左側保持
    半公尺以上之間隔超過，行至安全距離後，再顯示右方向燈
    駛入原行路線，即應自前車左側超車，且應注意車前狀況及
    兩車並行之間隔，並隨時採取必要之安全措施，而依當時天
    候陰、日間自然光線、路面鋪裝柏油、濕潤、無缺陷、無障
    礙物，視距良好等無不能注意情事，卻疏未注意及此，自前
    車右側超越，因車輛失控，衝入劉杏慈所在且位於上址前之
    檳榔攤，致劉杏慈受有右側腓骨閉鎖性骨折、右側小腿撕裂
    傷20公分合併肌肉撕裂傷、右側大腿挫傷、左側肩膀挫傷、
    左側手肘、膝部、足部及踝部均擦傷之傷害。賴思帆於員警
    獲報到場處理時在場，並於有偵查權限之員警發覺犯罪前，
    承認為肇事人而接受裁判。
二、案經劉杏慈訴由臺中市政府警察局東勢分局報告臺灣臺中地
    方檢察署檢察官偵查起訴。
    理    由
一、本案被告賴思帆被訴過失傷害一案，為死刑、無期徒刑、最
    輕本刑為3年以上有期徒刑之罪或高等法院管轄第一審案件
    以外之案件，被告於本院準備程序中就被訴事實為有罪之陳
    述，經本院告知簡式審判程序之旨，聽取檢察官及被告之意
    見後，認無不得或不宜改依簡式審判程序進行之情形，爰依
    刑事訴訟法第273條之1第1項規定進行簡式審判程序，是本
    案之證據調查，依刑事訴訟法第273條之2規定，不受同法第
    159條第1項、第161條之2、第161條之3、第163條之1及第16
    4條至第170條規定之限制。
二、認定犯罪事實所憑證據及理由
  ㈠上揭犯罪事實，業據被告於本院準備程序及審理時坦認不諱
    ，核與告訴人劉杏慈於警詢及偵查中之指述（見110偵39239
    卷第27-29頁、第45頁、第83頁）相符，亦有職務報告、衛
    生福利部豐原醫院診斷證明書、道路交通事故現場圖、道路
    交通事故調查報告表㈠、㈡、現場照片、監視器影像截圖照片
    及光碟、臺中市政府警察局道路交通事故肇事人自首情形紀
    錄表、臺中市政府警察局舉發違反道路交通管理事件通知單
    影本、車籍資料、證號查詢汽車駕駛人資料、告訴人之傷勢
    照片及臺灣臺中地方檢察署檢察事務官職務報告附卷可稽（
    見110偵39239卷第21頁、第31頁、第37-41頁、第51-59頁、
    第63-67頁、第71頁、第95-129頁，光碟置於110偵39239卷
    附光碟片存放袋），足認被告所為任意性自白與事實相符，
    應堪採信。
  ㈡按汽車行駛時，駕駛人應注意車前狀況及兩車並行之間隔，
    並隨時採取必要之安全措施，不得在道路上蛇行，或以其他
    危險方式駕車；超車時，前行車減速靠邊或以手勢或亮右方
    向燈表示允讓後，後行車始得超越。超越時應顯示左方向燈
    並於前車左側保持半公尺以上之間隔超過，行至安全距離後
    ，再顯示右方向燈駛入原行路線，道路交通安全規則第94條
    第3項、第101條第1項第5款分別訂有明文，且依上開規定文
    義，駕駛人駕駛汽車欲超越前車時，應從前車左側超車，而
    不得從前車右側為之。被告於本案發生時，為自小客車駕駛
    人，自應負擔上開注意義務，不因其有無合格駕駛執照而異
    ，又本案發生時，天候陰、日間自然光線、路面鋪裝柏油、
    濕潤、無缺陷、無障礙物，視距良好等，並無不能注意之情
    事，被告卻疏於注意，從前車右側超車，復未注意車前狀況
    ，致生車輛失控衝入告訴人所在之檳榔攤內之交通事故，其
    就本案交通事故應有過失。倘被告盡上開注意義務，應可避
    免發生本案交通事故，告訴人係因本案交通事故受有右側腓
    骨閉鎖性骨折、右側小腿撕裂傷20公分合併肌肉撕裂傷、右
    側大腿挫傷、左側肩膀挫傷、左側手肘、膝部、足部及踝部
    均擦傷之傷害，二者間具備因果關係，要屬無疑。
  ㈢綜上所述，本案事證業已明確，被告犯行堪以認定，應依法
    論科。
三、論罪科刑
　㈠按汽車駕駛人，無駕駛執照駕車、酒醉駕車、吸食毒品或迷
    幻藥駕車、行駛人行道或行經行人穿越道不依規定讓行人優
    先通行，因而致人受傷或死亡，依法應負刑事責任者，加重
    其刑至2分之1，道路交通管理處罰條例第86條第1項定有明
    文。該項加重係對於加害人為汽車駕駛人，於從事駕駛汽車
    之特定行為時，因而致人受傷之特殊行為要件予以加重，屬
    刑法分則加重之性質而成為另一獨立之罪。被告於本案發生
    時，未考領合格之普通小客車駕駛執照，卻駕駛自小客車上
    路，並因其過失行為致告訴人受傷，核其所為，係犯道路交
    通管理處罰條例第86條第1項、刑法第284條前段之汽車駕駛
    人無駕駛執照駕車犯過失傷害罪。
　㈡被告未考領合適駕駛執照駕車，因而致人受傷，依法應負刑
    事責任，依道路交通管理處罰條例第86條第1項規定，加重
    其刑。
　㈢員警獲報時尚不知何人為肇事人，被告於員警到場處理時在
    場，並當場承認為肇事人等情，有上開臺中市政府警察局道
    路交通事故肇事人自首情形紀錄表在卷可參，足見被告在有
    偵查犯罪職權之員警尚未知悉其涉有犯罪嫌疑前，自首坦承
    為肇事人，嗣後坦認犯行，接受裁判，與刑法第62條前段規
    定之自首要件相符，酌以本案交通事故情節、被告坦認行為
    對於釐清本案責任歸屬之貢獻程度等情，依上開規定減輕其
    刑，並依法先加後減之。
四、爰以行為人之責任為基礎，審酌被告未領有合格駕駛執照，
    本不應駕駛自小客車上路，違規駕車上路後，又疏未盡其作
    為駕駛人之注意義務而肇事；依上開監視器影像截圖照片及
    臺灣臺中地方檢察署檢察事務官職務報告所顯示被告駕車路
    徑與經過時間，可知被告之車輛係於短短數秒內，筆直衝入
    告訴人所在之檳榔攤內，致告訴人未及閃避而受有如犯罪事
    實欄所載傷勢，本案情節實非輕微。復考量被告犯後坦認犯
    行，並稱有調解意願，然雙方就賠償數額無法達成共識，迄
    今未成立調解或和解，告訴人所受損害未獲填補，兼衡告訴
    人之意見（見本院卷第39頁、第46頁），被告之前案素行（
    見本院卷第15-20頁）及其自陳高職畢業、無業、經濟狀況
    勉持，目前仰賴其母親照顧、無需其扶養或照顧之人、甫接
    受手術，仍在調養中，此據其提出澄清綜合醫院中港分院診
    斷證明書為證（見本院卷第59頁）等一切情狀，量處如主文
    所示之刑，併諭知易科罰金之折算標準。
據上論斷，依刑事訴訟法第273條之1第1項、第299條第1項前段
，道路交通管理處罰條例第86條第1項，刑法第284條前段、第62
條前段、第41條第1項前段，刑法施行法第1條之1第1項，判決如
主文。
本案經檢察官蔣志祥提起公訴，檢察官林明誼到庭執行職務。
中　　華　　民　　國　  111 　年　 　5  　月  　10　　日
　　　　　　　　　刑事第十五庭  法　官   鄭咏欣 
以上正本證明與原本無異。
如不服本判決應於收受送達後20日內向本院提出上訴書狀，並應
敘述具體理由；其未敘述上訴之理由者，應於上訴期間屆滿後20
日內向本院補提理由書（均須按他造當事人之人數附繕本）「切
勿逕送上級法院」。
告訴人或被害人如不服判決，應備理由具狀向檢察官請求上訴，
上訴期間之計算，以檢察官收受判決正本之日起算。
                                書記官  施佑諭      
中　　華　　民　　國　  111   年　　5    月　 　10 　日 

附錄本案論罪科刑法條：
道路交通管理處罰條例第86條
汽車駕駛人，無駕駛執照駕車、酒醉駕車、吸食毒品或迷幻藥駕
車、行駛人行道或行經行人穿越道不依規定讓行人優先通行，因
而致人受傷或死亡，依法應負刑事責任者，加重其刑至二分之一
。
汽車駕駛人，在快車道依規定駕車行駛，因行人或慢車不依規定
，擅自進入快車道，而致人受傷或死亡，依法應負刑事責任者，
減輕其刑。

中華民國刑法第284 條
因過失傷害人者，處一年以下有期徒刑、拘役或十萬元以下罰金
；致重傷者，處三年以下有期徒刑、拘役或三十萬元以下罰金。